【裁判字號】    95,交訴,29
【裁判日期】    950616
【裁判案由】    公共危險
【裁判全文】
臺灣高雄地方法院刑事判決              95年度交訴字第29號
公  訴  人  臺灣高雄地方法院檢察署檢察官
被      告  乙○○
上列被告因公共危險案件，經檢察官提起公訴（94年度偵字第23
309 號），本院判決如下：
    主  文
乙○○犯肇事致人傷害逃逸罪，處有期徒刑捌月。
    事  實
一、乙○○於民國94年8 月20日凌晨2 時許，駕駛車牌號碼XU-3
    655 號自用小客車搭載酒醉之友人戊○○（原名洪盟順），
    沿高雄縣鳳山市○○○路由南向北行駛，駛至該路與國泰路
    交岔路口而欲左轉國泰路時，適有丁○○騎乘車牌號碼YFU-
    255 號重型機車搭載己○○，沿五甲一路由北向南直行至該
    交岔路口，乙○○駕駛之自用小客車左前車頭與丁○○所騎
    乘機車之左側車身乃在該路口發生擦撞，丁○○、己○○因
    而人車倒地，致丁○○受有右下肢皮膚擦傷之傷害，己○○
    則受有左大腿及小腿擦傷、左上臂挫傷之傷害（傷害部分因
    丁○○、己○○嗣撤回告訴，業經檢察官為不起訴處分確定
    ），詎乙○○明知其已駕車與他人發生車禍事故，非但未趨
    前察看車損情形及丁○○、己○○之傷勢，亦未留在現場採
    取必要救護措施，竟基於肇事逃逸之犯意，留下友人戊○○
    及上開自用小客車而逃逸，嗣經警據報到場處理，循線查知
    上情。
二、案經高雄縣政府警察局鳳山分局報請臺灣高雄地方法院檢察
    署檢察官偵查起訴。
    理  由
一、訊據被告乙○○固不否認有於前開時、地駕車與人發生車禍
    事故，嗣未待警到場處理即離去肇事地點之事實，然矢口否
    認有何肇事逃逸犯行，辯稱：發生車禍之後，伊與戊○○有
    將傷者攙扶到路旁的人行道上休息，後來因為伊身上只有新
    臺幣300 元，且沒有攜帶駕照，伊遂告訴戊○○，請其先照
    顧傷患，伊則離去現場趕回家中拿錢跟駕照，以便支付傷者
    之醫藥費用及供警員製作筆錄所用，之後伊有回到車禍現場
    ，但現場已經沒有任何人，本件伊有將駕駛之車子留在現場
    ，且友人戊○○也有留在現場處理，伊並沒有要逃逸的意思
    云云。經查：
(一)、前揭犯罪事實，除被告上開供述外，並據證人丁○○於本院
    審理中證述：案發當時，伊騎乘機車搭載己○○要返回伊位
    於高雄市苓雅區之住處，伊係沿高雄縣鳳山市○○○路由北
    往南行駛，直行至該路與國泰路交岔路口時，恰巧有1 台汽
    車在伊前方要左轉，因而撞到伊騎乘之機車，伊與己○○就
    倒地受傷，嗣伊起身要將機車扶正，看到肇事汽車上有2 個
    人，其中的駕駛者就是被告，其在車禍發生後就直接走到對
    面去，然後隨即離開現場，而另一個待在車上的是戊○○，
    在被告離去之後，就下車來看伊及己○○，此刻同時有1 個
    穿制服的警員，亦從該處路口旁的加油站走過來查看車禍狀
    況，並幫己○○叫救護車，又戊○○當時好像喝得很醉，有
    在跟該名警員推拖，一直說要將己○○扶起來等語（見本院
    卷第35至38頁）明確，核與證人己○○於本院審理中證述：
    案發當時，丁○○騎乘機車搭載伊要到丁○○住處，到達案
    發路口時，伊與丁○○遭他人駕車撞擊，伊因而受傷倒地無
    法走動，嗣戊○○全身酒味地走過來，問伊要不要緊，並想
    要將伊扶起來，但伊對戊○○說伊動彈不得，無法站起來，
    此時亦有1 個警察過來，問伊要不要叫救護車，不久後，救
    護車就來了，伊遂被載往國軍高雄總醫院治療，而伊從倒地
    受傷至被救護車送走的這段期間，均未在現場看到被告等語
    （見本院卷第39至41頁）相符，並有本件道路交通事故現場
    圖、道路交通事故調查報告表（見警卷第7 至9 頁）、丁○○、己○○於國軍高雄總醫院就診之診斷證明書（見警卷第
    11、12頁）（上開被告以外之人於審判外之書面陳述，公訴
    人及被告未於本院審理過程中聲明異議，本院並審酌前開言
    陳述作成時之情況均屬正常，且與本案相關之待證事實具有
    關連性，認適當作為證據，依刑事訴訟法第159 條之5 之規
    定，應有證據能力）、道路交通事故現場蒐證照片（見警卷
    第17至20頁）在卷可稽，則被告於前開時地駕車肇事致證人
    丁○○、己○○受傷後，未加查看、聞問即離去車禍現場之
    事實，堪以認定。
(二)、雖被告以前詞置辯，而證人戊○○於本院審理中亦證述：案
    發當天，伊與被告去友人處飲酒，酒畢之後，伊要先送被告
    回家，但因為伊擔心會有警察攔檢進行酒測，且對到被告住
    處的路不熟，遂由被告駕駛伊所有之車牌號碼XU-3655 號自
    用小客車搭載伊返回被告住處，2 人行駛至案發現場時，與
    丁○○騎乘之機車發生車禍事故，肇事後，伊及被告就同時
    下車，看到己○○受傷倒地，2 人遂一起將其抬到人行道上
    ，此時，被告對伊說要回去拿錢及駕照，就先離開現場，過
    了一下子，有一個警察過來幫忙處理，嗣救護車就來將己○○載去就診云云（見本院卷第41至44頁），然證人戊○○所
    證上情，業與證人丁○○、己○○上開證述情節不符，況證
    人即案發當時洽在案發現場旁之加油站擔任守望勤務之員警
    丙○○於本院審理中證述：案發當時，加油站的員工來告訴
    伊，說上開路口發生車禍，伊就過去查看，結果看到1 個年
    約4 、50歲之男子，要將1 位躺在路上而非人行道的傷者扶
    到路邊，伊遂叫該名男子不要移動傷者，並以無線電聯絡車
    禍處理小組及救護車，之後救護車就到場將傷者送去就醫，
    又伊在場處理時，有聞到該名4 、50歲男子身上有很濃的酒
    味，伊並問該名男子是否為駕車肇事之人，該名男子回答伊
    說駕車的人一撞到人後，就嚇得由國泰路往西方向離開，而
    伊在場處理期間，均未曾見到被告等語（見本院卷第58至61
    頁），證人戊○○前開證述亦與證人丙○○所述內容不符；
    復參以一般人於車禍肇事後，若未有逃避責任之心態，其所
    最關注者，當係傷者之傷勢嚴重與否、是否能夠迅速獲得救
    治等事項，並會留在現場待相關人員將一切事務先處理完畢
    後，方會慮及之後的其他相關問題，實無可能於車禍發生後
    之立即反應，係擔心未攜帶駕駛執照而無法製作筆錄及身上
    未有足夠之金錢可馬上支付傷者之醫療費用，是被告所稱離
    開肇事地點之動機，亦顯與常理有違。綜上，證人戊○○上
    開證述內容，顯係迴護被告之詞，而被告辯稱：伊肇事後，
    有與戊○○將傷者扶到人行道休息，並交代戊○○要照料傷
    者，而伊離去現場，是要趕回家中拿錢跟駕照云云，顯係事
    後卸責之詞，均無可採。至證人丙○○於本院審理中作證時
    ，雖證稱：傷者（即己○○）的朋友（即丁○○）係伊在等
    車禍處理小組時才來到車禍現場云云，而與證人丁○○、己○○、戊○○所述顯有歧異，然證人丙○○於本院作證時，
    距離案發時間已超過9 月，其記憶不免有誤，而其其餘所證
    內容，均與證人丁○○、己○○所述相符，且證人戊○○亦
    證述有員警到場處理車禍事宜，復參以證人丙○○係經本院
    向高雄縣政府警察局函詢，經高雄縣政府警察局查詢相關紀
    錄函覆本院後（見本院卷第51頁），方知案發當時係證人丙○○在肇事地點旁之加油站執勤，則證人丙○○有參與上開
    車禍事故之處理亦無疑義，是綜合上情，其所述雖有上開略
    與事實不符之處，然其所為之其他證述，仍應足以採信。另
    被告謂其於離去上開交岔路口後，復有回到案發現場乙節，
    證人丁○○、戊○○、丙○○於本院審理中皆證稱：至將車
    禍相關事宜處理完畢為止，均未見到被告回到現場等語（見
    本院卷第37、42、59頁），且其初於警詢中，全然未論及此
    節，是在無認何證據可資佐證之情形下，被告所辯此節是否
    可信，誠有所疑，況被告肇事逃逸犯行之成立，係在其離去
    現場之時即已完成，其事後有否回到肇事現場，乃其犯後是
    否即刻思欲補救之問題，要與其本件犯行之成立與否無關，
    故本院自毋庸再予審究，附此敘明。
(三)、按刑法第185 條之4 之立法目的，乃為維護交通，增進行車
    安全，促使當事人於事故發生時，能對被害人即時救護，減
    少死傷，以保護他人權益並維護社會秩序，避免使肇事責任
    認定困難，甚而造成被害人求償無門之結果。本件車禍事故
    發生後，被告友人即證人戊○○與被告所駕駛之車輛雖均留
    在現場，然被告係在車禍甫發生之際，在未有任何交代之情
    形下，即棄下酒醉之證人戊○○與上開車輛而逕行離去，則
    被告於案發當時，顯然未有以證人戊○○代其處理車禍後續
    相關事宜之情，且本件若非恰有員警在附近執勤，而能對證
    人丁○○、己○○為即時救護，亦難保不會造成證人丁○○
    、己○○所受傷害加劇之結果；又若非證人丁○○有目睹證
    人戊○○非係肇事車輛駕駛，則上開車禍肇事責任亦將有難
    以認定之虞，是本件雖因證人戊○○及肇事車輛均留在事故
    現場，而得於事後隨即查知被告係肇事駕駛，然仍無礙於其
    本件犯行之成立。
(四)、綜上所述，本件事證明確，被告前揭肇事逃逸犯行，洵堪認
    定。至被告於本院審理中，請求調取肇事地點附近之監視錄
    影帶，而欲證明其有將證人己○○扶到人行道休息方離開案
    發現場乙節，經本院函請高雄縣政府警察局協助調取結果，
    該局函覆稱：本件車禍發生當時，案發現場之交岔路口未裝
    設監視錄影設備等語（見本院卷第51頁），是此項證據顯屬
    不能調查，被告上開所請，尚屬無據，併予敘明。
二、核被告所為，係犯刑法第185 條之4 之肇事致人傷害逃逸罪
    。爰審酌被告駕駛自用小客車肇事後，非但未立即照護被害
    人，反而逃離現場，所為實不足取，且於犯後飾詞否認犯行
    ，態度難認良好，然念及其已與被害人達成和解，有和解書
    附卷可佐（見偵卷第42、44頁），復參以被害人因本件車禍
    所受之傷害程度，及渠等尚未因被告之肇事逃逸行為而受有
    實質損害等一切情狀，量處如主文所示之刑，以資懲儆。
據上論斷，應依刑事訴訟法第299 條第1 項前段，刑法第185 條
之4 ，判決如主文。
本案經檢察官甲○○到庭執行職務。
中    華    民    國    95    年    6     月    16    日
                  交通法庭    審判長法  官 李嘉興
                                    法  官 楊筑婷
                                    法  官 陳君杰
以上正本證明與原本無異。
如不服本判決，應於判決送達後10日內，向本院提出上訴狀。
中    華    民    國    95    年    6     月    16    日
                                    書記官 陳昱良
附錄本判決論罪科刑法條全文：
刑法第185 條之4
駕駛動力交通工具肇事，致人死傷而逃逸者，處6 月以上5 年以
下有期徒刑。


司法院資訊處製作；財團法人民間司法改革基金會備份。
